【裁判字號】    88,簡上,173
【裁判日期】    890209
【裁判案由】    違反就業服務法
【裁判全文】
臺灣高雄地方法院刑事判決                        八十八年度簡上字第一七三號
    上  訴  人  乙○○
右列上訴人因違反就業服務法案件，不服丙○八十八年度鳳簡字第四二五號，中華民
國八十八年八月二十三日第一審判決（聲請案號：八十八年度偵字第一五０六五號）
提起上訴，丙○判決如左︰
    主  文
原判決撤銷。
乙○○無罪。
    理  由
一、公訴意旨略以：被告乙○○未經主管機關內政部許可，自民國八十八年一月間起
    ，非法僱用菲律賓籍勞工甲○○○○ＡＳ  ＬＩＢＥＲＴＹ  ＤＥ  ＪＥＳＵＳ
    （護照號碼ＣＣ七八０八三六號，下稱菲傭）一人，在高雄市三民區○○○路一
    ０九號，從事看護工作。嗣於八十八年四月三十日下午五時十五分許，為警查獲
    。因認被告涉有就業服務法第五十八條第一項前段、第五十三條第三款未經許可
    留用他人所申請聘僱之外國人一人罪罪嫌。
二、按犯罪事實應依證據認定之，無證據不得推定其犯罪事實，又不能證明被告犯罪
    者，應諭知無罪之判決，刑事訴訟法第一百五十四條、第三百零一條第一項定有
    明文。又按刑事訴訟法上所謂認定犯罪事實之證據，係指足以認定被告確有犯罪
    行為之積極證據而言，如未能發現相當證據或證據不足以證明，自不能以推測或
    擬制之方法，以為裁判基礎，最高法院二十九年上字第三一０五號及四十年台上
    字第八十六號分別著有判例；又認定不利於被告之事實，須依積極證據，苟積極
    證據不足為不利被告之認定時，即應為有利於被告之認定，更不必有何有利之證
    據，最高法院三十年上字第八一六號判例參照。
三、公訴人認上訴人即被告乙○○涉有違反就業服務法罪嫌，無非以右揭事實，業據
    證人李光中及菲籍勞工甲○○○○ＡＳ  ＬＩＢＥＲＴＹ  ＤＥ  ＪＥＳＵＳ於
    警訊中證述明確，為其論罪依據。
四、訊據被告堅決否認非法僱用菲傭，辯稱：伊不認識該菲傭，亦未於上揭地點，非
    法僱用菲傭從事看護病人工作。至該菲傭知悉其住處電話，可能係伊於八十六年
    間曾僱用外籍看護工，於僱用期間，該看護工將其住處電話外流給其他外籍看護
    工等語。經查：
（一）該菲傭原係雇主戊○○於八十六年十二月間，經行政院勞工委員會（下稱勞委
      會）許可後，申請來台之菲籍勞工，嗣於八十七年三月二十七日行不明，並
      經勞委會於同年四月七日發函敘明同年三月三十日起撤銷該菲傭在台合法受聘
      僱許可等情，業據證人即雇主戊○○及仲介人丁○○於警訊及丙○審理中證述
      綦詳，並經丙○向勞委會函查屬實，有該會八十九年一月四日台八十八勞職外
      字第０九０四七七五號函在卷可稽，堪可認定。據上，固堪認該菲傭自八十七
      年三月三十日起，係屬未經許可聘僱之外國人無訛。
（二）按公訴人起訴指稱被告於右揭時間，在高雄市三民區○○○路一０九號，非法
      聘僱菲傭擔任看護工云云。惟上址，為家樂福量販店，係菲傭在該店內竊取涼
      鞋等物，為警查獲之處所乙節，業據警員己○○於丙○審理中到庭證述明確（
      見丙○八十九年一月十八日訊問筆錄），此外，復據該菲傭於警訊時指述綦詳
      （參見警卷第四頁），有警訊筆錄可稽，堪可認定。顯見公訴人指摘被告於上
      址非法僱用菲傭擔任看護工云云，與事實不符，難予採信。
（三）又證人丁○○固分別於警訊及丙○審理中到庭作證，惟丁○○於上開警訊及審
      理中，僅證稱：該菲傭係透過伊仲介，並由合法雇主戊○○僱用後，嗣因故於
      僱用期間脫離原雇主行不明乙節，有上開筆錄在卷可稽。則單依丁○○之證
      述，自無從證明該菲籍勞工係被告非法僱用甚明。
（四）再該菲傭於警訊時固指稱：伊為警查獲當時，係受僱於電話號碼000000
      0號及行動電話0000000000號之非法雇主，並指認被告口卡後，稱
      被告即係非法雇主云云。被告固不否認上揭電話，為其所使用，惟堅詞否認非
      法僱用該菲傭，並以上揭情詞置辯。而按菲籍或其他外國籍在台勞工或看護工
      ，因隻身在台，相互以工作處所電話聯絡情誼或工作點滴，並進而留下彼此雇
      主之電話號碼，以作為他日聯絡之用等情，乃外籍人士在台工作之常情，亦屬
      公眾皆知之事實，堪予認定。本件被告曾於八十六年間僱用外籍勞工ＳＡＮＴ
      ＯＳ  ＥＭＥＬＩＥ  ＶＩＬＬＡＹＥＲＤＥ（下稱ＳＡＮＴＯＳ）乙名，嗣
      該外勞於八十七年間脫離被告後行不明，經被告聲請勞委會撤銷ＳＡＮＴＯ
      Ｓ之合法在台受聘僱許可，並自八十七年五月一日起生效乙節，有被告提出勞
      委會八十七年五月十四日台八十七勞職外字第０四四八八二九號函在卷可憑，
      堪可認定。足見被告曾於上開期間內合法僱用外籍勞工，嗣因故脫離被告僱用
      處所甚明。從而，該原受僱於被告因故脫離之外勞ＳＡＮＴＯＳ於合法受僱期
      間，如因與本件菲傭互通訊息，而將被告前揭電話號，留予本件菲傭；甚或透
      過其他外籍勞工取得被告之上開電話號碼，亦非不可能之情事，是被告以前揭
      情詞置辯，已非虛詞。則公訴人遽以該菲傭指述，而認被告係非法僱主，已嫌
      速斷。此外，該菲傭於警訊時，固曾指認被告口卡，並認被告即係非法僱主云
      云。惟口卡片上之照片與真實本人，是否一致，已非無疑！尤以本件係經由警
      察機關透過該菲傭提供之電話號碼查出登記使用者係被告之情境下，該菲傭之
      指認，自極易受此影響，而為概然性之指證。從而，菲傭之指證，是否確實？
      即屬有疑！益有進者，丙○為明瞭當時菲傭指認被告口卡片情形為何？乃傳訊
      製作筆錄警員己○○到庭作證。而按該菲傭係自合法雇主處脫離後，透過其在
      台本國籍友人介紹，在高雄醫學院附設中和紀念醫院（下稱高雄醫學院）受僱
      擔任看護工。並該菲傭於警訊時，係指稱不知口卡上之被告是否為非法雇主（
      見丙○八十九年一月十八日訊問筆錄）等情，亦據己○○證述明確，足徵該菲
      傭當時係非法受僱高雄醫學院，暨該菲傭於警訊時，確實並未指稱：口卡上之
      被告即係非法雇主無訛，益徵被告所辯，堪可採信。是公訴人執該菲傭於警訊
      時之指述，援為被告不利之認定，自屬誤會，難予採信。
（五）此外，丙○依職權復查無積極證據足資證明被告有何公訴人所指上開犯行，本
      件不能證明被告犯罪，依法為被告無罪之諭知。原判決以被告罪證明確，論處
      被告罪刑，尚有未洽。被告上訴意旨指摘原判決不當，為有理由，自應由丙○
      將原判決撤銷改判，另為被告無罪之諭知。
據上論斷，應依刑事訴訟法第四百五十五條之一第一項、第三項、第三百六十九條第
一項前段、第三百六十四條、第三百零一條第一項前段，判決如主文。
本案經檢察官王啟明到庭執行職務。
中      華      民      國    八十九    年      二      月      九      日
                                    臺灣高雄地方法院刑事庭
右正本證明與原本無異。
不得上訴。
                                            審判長法官  蘇  秋  津
                                              陪席法官  林  水  城
                                              受命法官  李  昭  彥
              書記官  李  良  倩
中      華      民      國    八十九    年      二      月      九      日


司法院資訊處製作；財團法人民間司法改革基金會備份。
